【裁判字號】    97,抗,91
【裁判日期】    971212
【裁判案由】    本票裁定
【裁判全文】
臺灣新竹地方法院民事裁定                97年度抗字第91號
抗  告  人  乙○○
相  對  人  懋新鋼鐵有限公司
法定代理人  甲○○
上列抗告人與相對人間因本票裁定事件，對於中華民國97年10月
16日本院97年度票字第1017號裁定，提起抗告，本院裁定如下：
    主  文
抗告駁回。
抗告程序費用新臺幣壹仟元由抗告人負擔。
    理  由
一、按執票人向本票發票人行使追索權時，得聲請法院裁定後強
    制執行，此為票據法第123條所明文規定。又本票執票人依
    上開法條之規定，聲請法院裁定及抗告法院之裁定，僅依非
    訟案件程序，以審查強制執行許可與否，並無確定實體上法
    律關係存否之效力，如發票人就票據債務之存否有爭執時，
    應由發票人提起確認之訴，以資解決，最高法院56年台抗字
    第714號、57年台抗字第76號亦著有判例可資參照。
二、本件相對人主張其執有抗告人及第三人林紹賢為發票人，如
    原裁定所示之本票乙紙，並免除作成拒絕證書，詎屆期提示
    未獲付款，依票據法第123條聲請裁定許可強制執行等情，
    業據其提出本票乙紙為證，原裁定予以准許，即無不合。
三、本件抗告意旨略以：系爭本票係第三人林紹賢與相對人間之
    信用工具，抗告人從未干涉該票款，且抗告人離婚後，仍須
    扶養兩名患有殘障之子女，根本無力購買價值達新臺幣100
    多萬元之鋼鐵，是相對人應向與其有財務往來之第三人林紹
    賢追討，抗告人並未積欠相對人任何債務。況系爭本票上之
    印章並非抗告人所蓋，抗告人係在第三人林紹賢威脅強迫下
    ，於系爭本票上簽名，且相對人亦未向抗告人提示系爭本票
    ，抗告人根本無從知悉系爭本票到期，為此提起本件抗告，
    請求廢棄原裁定等語。
四、經查，依原審卷附相對人所提出之系爭本票影本所示，系爭
    本票發票人欄確有抗告人之簽名，且為抗告人所不爭執，而
    本票准許強制執行之裁定，係屬非訟事件裁定，為裁定之法
    院僅就本票為形式上審查，以決定強制執行許可與否，並無
    確定實體上法律關係存否之效力，且原法院亦就系爭本票是
    否具備形式要件，依非訟事件程序進行審查，認並無票據無
    效之情形存在，乃裁定准許強制執行，依法並無違誤。抗告
    意旨雖稱系爭本票係被脅迫而簽發等語，惟無論抗告人所辯
    是否屬實，均屬實體上之爭執，揆諸首揭說明，應由抗告人
    另行提起訴訟，以資解決，尚非本件非訟程序所得加以審究
    ，法院仍應為許可強制執行之裁定。至抗告人指稱相對人未
    提示系爭本票乙節，惟查，系爭本票載有「本本票免除作成
    拒絕證書」字樣，而本票記載免除拒絕證書者，如主張執票
    人未提示本票，應負舉證之責，乃票據法第124條準用第95
    條所明定。準此，相對人於聲請本票強制執行裁定時，僅主
    張於到期日後提示不獲付款，即為已足，抗告人抗辯相對人
    未提示系爭本票，應依上開規定負舉證責任，然抗告人於提
    起本件抗告之際，並未提出任何證據足證相對人即執票人就
    系爭本票未為付款之提示，故抗告人前開所稱相對人未經提
    示票據之主張，自難採信。從而，抗告人提起本件抗告，為
    無理由，應予駁回。
五、據上論結，本件抗告為無理由，依非訟事件法第46條、第24
    條第1項、第21條第2項，民事訴訟法第495條之1第1項、第
    449條第1項、第95條、第78條，裁定如主文。
中    華    民    國    97    年    12    月    12    日
                民事第二庭      審判長法  官   楊明箴
                                      法  官   方鴻愷
                                      法  官   彭淑苑
以上正本係照原本作成。
如不服本裁定，僅得於收受本裁定正本送達後10日內，以適用法
規顯有錯誤為理由，向本院提出再抗告狀，（須附繕本一份及繳
納再抗告裁判費新臺幣1,000元），經本院許可後始可再抗告。
中    華    民    國    97    年    12    月    12    日
                                      書記官    王恬如


司法院資訊處製作；財團法人民間司法改革基金會備份。
